臺灣苗栗地方法院民事裁定
111年度消債更字第36號
聲  請  人  
即  債務人  李秋萍  
代  理  人  王銘助律師(法扶律師)
債  權  人  花旗(台灣)商業銀行股份有限公司

法定代理人  莫兆鴻  
代  理  人  陳正欽  
債  權  人  臺灣新光商業銀行股份有限公司

法定代理人  李增昌  
代  理  人  羅苙家  
債  權  人  元大商業銀行股份有限公司

法定代理人  翁健    
代  理  人  黃勝豐  
債  權  人  永豐商業銀行股份有限公司

法定代理人  曹為實  
代  理  人  郭美慧  
債  權  人  玉山商業銀行股份有限公司

法定代理人  黃男州  
代  理  人  林慧琪  
債  權  人  星展(台灣)商業銀行股份有限公司


法定代理人  伍維洪  


債  權  人  台新國際商業銀行股份有限公司

法定代理人  尚瑞強  


債  權  人  安泰商業銀行股份有限公司

法定代理人  丁予康  


債  權  人  裕融企業股份有限公司

法定代理人  嚴陳莉蓮


上列聲請人因消費者債務清理事件聲請更生，本院裁定如下：
    主  文
聲請人即債務人李秋萍自111年11月28日上午11時起開始更生程
序。
命司法事務官進行本件更生程序。
    理  由
一、按債務人不能清償債務或有不能清償之虞者，得依本條例所
    定更生程序，清理其債務；債務人無擔保或無優先權之本金
    及利息債務總額未逾新臺幣（下同）1,200萬元者，於法院
    裁定開始清算程序或宣告破產前，得向法院聲請更生；債務
    人對於金融機構負債務者，在聲請更生或清算前，應向最大
    債權金融機構請求協商債務清償方案，或向其住、居所地之
    法院或鄉、鎮、市、區調解委員會聲請債務清理之調解，消
    費者債務清理條例（下稱消債條例）第3條、第42條第1項、
    第151條第1項分別定有明文。所謂債務人不能清償債務或有
    不能清償之虞，以消債條例之制定目的在於謀求消費者經濟
    生活之更生觀之，應係指消費者之負債大於現有資產，於合
    理之相當期間內，在維持其個人及受扶養權利人基本生活支
    出前提下，依原定之清償條件，不能清償債務完畢或有不能
    清償債務完畢之可能而言。而其合理相當期間之認定，依消
    債條例第53條第2項第3款有關更生方案最終清償期原則為6
    年之規定觀之，原則上應以6年為衡量之標準。又法院開始
    更生程序之裁定，應載明其年、月、日、時，並即時發生效
    力；法院裁定開始更生或清算程序後，得命司法事務官進行
    更生或清算程序，消債條例第45條第1項、第16條第1項亦有
    明文。
二、聲請意旨略以：聲請人因有不能清償債務之情事，於民國10
    8年曾向本院聲請債務清理之調解，於109年2月5日調解不成
    立，又聲請人未經法院裁定開始清算程序或宣告破產，爰依
    法聲請更生等語。
三、經查：
　㈠聲請人前曾向本院聲請債務清理之調解，於109年2月5日調解
    不成立，有本院108年度苗司消債調字第103號調解不成立證
    明書在卷可稽（見卷第51頁）。又聲請人目前積欠之無擔保
    或無優先權之本金及利息債務總額並未逾1,200萬元（詳如
    附表所示），復未經法院裁定開始清算程序或宣告破產，是
    聲請人向本院聲請更生，尚無不合。
　㈡觀諸聲請人所提勞保被保險人投保資料、綜合所得稅各類所
    得資料清單（見卷第269-272頁、第251-253頁），聲請人任
    職國泰人壽保險股份有限公司，109年所得為253,523元，11
    0年所得為251,722元；另依聲請人所提薪資明細表，其於11
    1年1月至8月應領薪資共181,808元（見卷第235-249頁）。
    準此，爰以平均每月收入21,470元【計算式：253,523元＋25
    1,722元＋181,808元）÷32個月＝21,470元，元以下四捨五入
    ），作為核算聲請人償債能力之基礎。
　㈢按債務人必要生活費用，以最近1年衛生福利部或直轄市政府
    所公告當地區每人每月最低生活費1.2倍定之；受扶養者之
    必要生活費用，準用第1項規定計算基準數額，並依債務人
    依法應負擔扶養義務之比例認定之；前2項情形，債務人釋
    明更生期間無須負擔必要生活費用一部或全部者，於該範圍
    內，不受最低數額限制；債務人證明確有必要支出者，不受
    最高數額及應負擔比例之限制，消債條例第64條之2定有明
    文。聲請人主張其個人每月生活必要支出為14,866元(見卷
    第33頁)，經核未逾衛生福利部公告111年臺灣省每人每月最
    低生活費14,230元之1.2倍即17,076元，自可憑採。另聲請
    人目前未領取任何社會福利補助，此據苗栗縣竹南鎮公所及
    苗栗縣政府函覆在卷（見卷第93、95頁)。基上，縱暫不考
    量聲請人主張其尚有父、母扶養費之支出，依聲請人平均每
    月收入21,470元，扣除其個人必要生活費14,866元後，每月
    至多僅餘6,604元可供清償債務，相較於本件無擔保或無優
    先權之債務總額6,701,389元，仍有相當大之差距，顯然無
    法在6年內清償完畢。另觀聲請人之全國財產稅總歸戶財產
    查詢清單及本院依職權調得之稅務電子閘門財產所得調件明
    細表(見卷第255、91頁)，聲明人名下並無財產，且其帳戶
    存款餘額亦不足萬元(見卷第273-299頁)，難認足供清償上
    開高額債務。
　㈣本院綜合上情，認依聲請人之收入及財產狀況，扣除必要支
    出後，應有不能清償債務情事或有不能清償債務之虞，而有
    藉助更生制度調整其與債權人間之權利義務關係，重建其經
    濟生活之必要。此外，復查無聲請人有消債條例第6條第3項
    、第8條或第46條各款所定應駁回更生聲請之事由存在，是
    本件聲請人聲請更生，核無不合，應予准許。爰裁定聲請人
    開始更生程序，並命司法事務官進行本件更生程序。
四、依消債條例第11條第1項、第45條第1項、第16條第1項，裁
    定如主文。
中　　華　　民　　國　　111 　年　　11 　　月　　28 　日
                  民事第二庭  法　官　顏苾涵
以上正本係照原本作成。
本裁定不得抗告。
中　　華　　民　　國　　111 　年　　11 　　月　  28 　日
                              書記官　林美黛
附表：
編號 債權人名稱 債權數額  備註   本金、利息 違約金、費用  1 花旗(台灣)商業銀行股份有限公司 54,800元 0元 卷第97頁 2 臺灣新光商業銀行股份有限公司 178,564元 0元 卷第105頁 3 元大商業銀行股份有限公司 484,805元 57,964元 卷第118頁 4 永豐商業銀行股份有限公司 2,114,279元 339,478元 卷第137頁 5 玉山商業銀行股份有限公司 449,073元 0元 卷第149頁 6 星展(台灣)商業銀行股份有限公司 408,015元 0元 卷第103頁 7 台新國際商業銀行股份有限公司 1,763,262元 0元 卷第183頁 8 安泰商業銀行股份有限公司 242,160元 0元 卷第165-169頁 9 裕融企業股份有限公司 608,989元 0元 卷第157頁  合計(新臺幣) 6,303,947元 397,442元 6,701,389元